【裁判字號】    98,上易,176
【裁判日期】    980317
【裁判案由】    竊盜
【裁判全文】
臺灣高等法院刑事判決            98年度上易字第176號
上  訴  人  臺灣板橋地方法院檢察署檢察官
被      告  乙○○
上列上訴人因被告乙○○竊盜案件，不服臺灣板橋地方法院97年
度易字第1974號，中華民國97年12月11日第一審判決（起訴案號
：臺灣士林地方法院檢察署97年度偵字第4032號，嗣經臺灣士林
地方法院以97年度易字第657 號判決管轄錯誤移送臺灣板橋地方
法院審理），提起上訴，本院判決如下：
    主  文
上訴駁回。
    理  由
一、公訴意旨略以：被告乙○○意圖為自己不法之所有，於民國
    97年1月21日5時50分許，在桃園縣龜山鄉○○○路22號前，
    竊取甲○○所有車號RG-7117號自用小客車之車牌2面，得手
    後裝置於所駕駛之引擎號碼「YLN331GL115386」號自小客車
    上。於97年2月2日17時30分許，行經臺北市○○區○○街24
    巷24號前，經巡邏警員發覺可疑查獲，因認被告涉犯刑法第
    320條第1項竊盜罪嫌云云
二、按犯罪事實應依證據認定之，無證據不得認定犯罪事實；不
    能證明被告犯罪者，應諭知無罪之判決，刑事訴訟法第 154
    條第2 項、第301條第1項分別定有明文。認定不利於被告之
    事實，須依積極證據，苟積極證據不足為不利於被告事實之
    認定時，即應為有利於被告之認定，更不必有何有利之證據
    ；認定犯罪事實所憑之證據，雖不以直接證據為限，間接證
    據亦包括在內，然而無論直接或間接證據，其為訴訟上之證
    明，須於通常一般之人均不致有所懷疑，而得確信其為真實
    之程度者，始得據為有罪之認定，倘其證明尚未達到此一程
    度，而有合理之懷疑存在時，事實審法院復已就其心證上理
    由予以闡述，敘明其如何無從為有罪之確信，因而為無罪之
    判決，尚不得任意指為違法，有最高法院著有30年度上字第
    816號、76年度台上字第4986號判例可參。
三、訊據被告乙○○堅詞否認涉有上揭犯行，辯稱：伊並未偷走
    車號RG-7117號之車牌，實係伊原來的車號6480-QW車牌被偷
    走，竊賊再將RG-7117 號車牌掛在伊車上，伊因為每天早上
    都很早出門，沒有發現車牌被偷換等語。
四、檢察官認被告涉有竊盜車牌犯行，無非係以被害人甲○○於
    97年1月21日5時50分許，在桃園縣龜山鄉○○○路22號前，
    其所有之自小客車及車號RG-7117號車牌2面均遭竊，及被告
    於97年2月2日17時30分許，駕駛之自小客車竟懸掛前揭遭竊
    車牌，行經臺北市○○區○○街24巷24號前經警查獲等事實
    為據，固有甲○○之警詢筆錄、車輛協尋電腦輸入單在卷可
    稽。惟查，被害人甲○○所有之自小客車及車牌係同時遭竊
    ，前揭證據僅能證明該遭竊之事實，及被告之車經查獲係懸
    掛該遭竊之車號RG-7117 號車牌之事實，並不足以直接證明
    該車號RG-7117 號兩面車牌即為被告所竊。又查，被告於警
    詢中係辯稱：伊於8 天前在桃園縣中正機場做花圃園藝，下
    午17時駕車返回倉庫時發現車牌震動作響，於是前往維修廠
    ，請老闆維修檢查，後來發現伊的前車牌被人用鐵絲綁起來
    ，後車牌掛上沒鎖，伊就請該修車廠老闆幫伊固定，至97年
    2月2日遭警查獲告知伊車懸掛他人車牌時，伊才知車牌被人
    調換，伊這幾天行駛該車，沒有注意看車牌是否不同，伊只
    看車身是伊的車就開走等語（見臺灣臺北地方法院檢察署97
    年度偵字第4209號卷第8 頁），復於原審陳稱：伊車子在林
    口，車牌被偷伊不知道，也沒有注意，後來伊發現車牌有搖
    動，就到修車行請老闆固定，那時還不知道車牌被人調換，
    伊每天很早就出門，沒有注意到車牌被人調換等語（見臺灣
    板橋地方法院97年度易字1974號卷第29頁），再於本院陳稱
    ：伊沒有注意到伊車牌被換了，因為伊在機場做事，一早就
    出門，並沒有注意伊的車牌被偷了，小客車是十幾年的老爺
    車，伊在修理廠發現車牌鬆脫，修理廠幫伊鎖緊後，伊就開
    走了，沒有注意車牌不對等語（見本院卷第19頁背面、第27
    頁背面）。衡諸常情，若被告果真竊取他人車牌而懸掛於所
    駕車輛上，理應極力避免他人發覺，其何以甘冒事蹟敗露之
    風險，至修車廠檢查，使他人發現前車牌被人用鐵絲綁起來
    ，後車牌掛上沒鎖之情況？況被害人之車號RG-7117 號兩面
    車牌，係連同該自小客車一起遭竊，被告苟係竊車之人，豈
    又會將該車牌懸掛在自己車上使用？是以，原審採信被告所
    辯，尚無違一般社會大眾認知之經驗法則或論理法則。再者
    ，被告辯稱係因一早就駕車出門工作，下午17時返回倉庫，
    並未發現車牌遭調換等語，依被害人車遭竊至被告經警查獲
    為止，前後不過10日，時間尚非甚長，被告所辯未發現車牌
    異樣等語，並非絕不可能，縱該原因未獲證明，亦不得反面
    推論檢察官所指被告竊取車號RG-7117 號車牌等情為真，檢
    察官既未能提出其他積極證據為憑，自難僅以被告駕駛懸掛
    前開遭竊車牌之自小客車，遽認被告有公訴意旨所指之竊盜
    行為。
五、本院審理結果，認原判決對被告為無罪之諭知，核無不當，
    應予維持。檢察官上訴意旨略以：被告稱曾發現前車牌遭鐵
    絲綁起，後車牌掛上未鎖等情，然其車牌既遭竊，當時何不
    報警，反至修車廠將之鎖住？且其原車牌號碼係6480-QW ，
    與失竊之車牌號碼RG-7117 號差異甚大，被告為何未質疑？
    又被告將他人車牌懸掛在其所駕車輛之原因非一，此經調取
    被告原車牌使用情形，或可知其梗概，參以被告犯罪之心態
    不一，恐係思慮欠周，不知此舉反屬掩耳盜鈴，或係不管日
    後之責任，或係無力權衡可能發生之情狀，被告自曝竊車犯
    行之舉，反遭原審判處無罪，恐有所誤會云云。惟查，被告
    係稱伊遭警查獲之前，並未發現車牌遭調換之事，是其先前
    雖請修車廠將車牌鎖上，當時既未發現車牌有異，故未報警
    ，尚非有違常理。又被告原有之車牌號碼6480-QW 號，及遭
    調換掛上之失竊車牌號碼RG-7117 號，於97年1、2月間，經
    查均無交通違規紀錄等情，有違規查詢報表附卷可稽（見本
    院卷第16、17、33、34頁），又被告亦無遭通緝之紀錄，有
    本院被告前案紀錄表附卷可稽，尚無積極證據足認被告係出
    於掩飾身份而竊取他人車牌懸掛自己車上。是上訴意旨認被
    告可能為躲避查緝，或避免遭查扣牌照等原因，而竊取他人
    車牌懸掛在其所駕駛之車輛云云，實屬主觀之臆測，委無足
    採。
六、從而，原審以檢察官所舉證據，尚不足證明被告乙○○確有
    竊盜犯行，而為被告乙○○無罪之判決，經核其認事用法及
    證據之取捨，並無違誤。檢察官上訴意旨所陳各節，仍無從
    使本院形成有罪之確信，其上訴為無理由，應予駁回。
據上論斷，應依刑事訴訟法第368條，判決如主文。
本案經檢察官王金聰到庭執行職務。
中    華    民    國    98    年    3     月    17    日
                  刑事第二十庭審判長法  官  楊貴雄
                                    法  官  鄧振球
                                    法  官  高愈杰
以上正本證明與原本無異。
不得上訴。
                                    書記官  廖月女
中    華    民    國    98    年    3     月    17    日


司法院資訊處製作；財團法人民間司法改革基金會備份。
